臺灣高等法院高雄分院刑事裁定
111年度毒抗字第320號
抗  告  人  
即  被  告  陳進成



上列抗告人因強制戒治案件，不服臺灣高雄地方法院中華民國11
1年9月29日裁定(111年度毒聲字第781號)，提起抗告，本院裁定
如下：
    主  文
抗告駁回。
    理  由
一、原裁定意旨略以：抗告人即被告陳進成（下稱抗告人）因違
    反毒品危害防制條例施用第一級毒品案件，於執行觀察、勒
    戒期間，經綜合判斷後認定有繼續施用毒品傾向，因而准予
    檢察官之聲請，命抗告人令入戒治處所強制戒治，期間為6
    個月以上，至無繼續強制戒治之必要為止。但最長不得逾1
    年等旨。
二、抗告意旨以：關於有無繼續施用毒品傾向評估標準紀錄表及
    標準說明手冊，係為協助施用毒品者戒斷毒品之心癮及身癮
    所為之保安處分，評估判斷有無施用毒品傾向，適用於每一
    位受觀察、勒戒處分之人，具一致性、普遍性、客觀性。毒
    品傾向評估標準紀錄表及標準說明手冊除了勒戒期間行為表
    現列入評估，就前科紀錄與行為表現之第一題及第二題計分
    方式修正可知，此係具體個案臨床實務及相關事證等綜合考
    量具有專業性，客觀性以利判斷有無施用毒品傾向。毒品危
    害防制條例立法目的及刑事政策係保障人民生存權與國民健
    康與社會福利，以及基本國策國家有維護國民健康之義務，
    毒品危害防制條例第20、23、24條中有關於施用毒品犯人所
    定由檢察官為命緩起訴之處遇係為憲法所保障之人，民國11
    0年3月26日新修正毒品危害防制條例係為讓施用毒品之人有
    改過自新之機會，抗告人於受觀察勒戒期間表現尚可，並深
    感悔悟，請求審酌本案，將抗告人之強制戒治撤銷（見本院
    卷第9至11頁）。　　　　
三、按有無繼續施用毒品傾向之評估標準，乃以受觀察、勒戒人
    之觀察、勒戒後之結果，併參酌觀察、勒戒前之各種情況，
    作為評估之依據。依法務部訂頒之「有無繼續施用毒品傾向
    評估標準評分說明手冊」，其判斷準則係以「前科紀錄與行
    為表現」、「臨床評估」及「社會穩定度」三大項合併計算
    總分，每一大項皆有靜態因子與動態因子評分，靜態因子分
    數總分在60分（含）以上者，評估為「有繼續施用毒品傾向
    」；在60分以下者，若與動態因子相加總分在60分（含）以
    上，亦為「有繼續施用毒品傾向」；相加總分不足60分者，
    評估為「無繼續施用毒品傾向」。而「前科紀錄與行為表現
    」係評估毒品犯罪相關司法紀錄、首次毒品犯罪年齡、其他
    犯罪相關紀錄、入所時尿液毒品檢驗、所內行為表現等因素
    ；「臨床評估」係評估物質使用行為、合法物質濫用、使用
    方式、使用年數、精神疾病共病（含反社會人格）、臨床綜
    合評估（含病識感、動機、態度、就醫意願）等因素；「社
    會穩定度」則係評估工作、家庭等因素。是受觀察、勒戒人
    有無繼續施用毒品傾向，係依具體個案之臨床實務及相關事
    證綜合判定，有其專業性，且衡酌強制戒治之目的，係為協
    助施用毒品者戒斷毒品之心癮及身癮所為之保安處分，而上
    開評估標準係適用於每一位受觀察、勒戒處分之人，具一致
    性、普遍性、客觀性，倘其評估由形式上觀察，並無計算錯
    誤或裁量濫用等明顯違法、不當之情事，法院應予尊重。
四、經查：抗告人因施用第一級毒品，先經原審裁定將其送觀察
    、勒戒後，經法務部○○○○○○○○認有繼續施用毒品之傾向，有
    該所函文及所附有無繼續施用毒品傾向評估名冊、有無繼續
    施用毒品傾向證明書及有無繼續施用毒品傾向評估標準表各
    1份在卷可稽，足見抗告人確有繼續施用毒品之傾向，原審
    因而裁定抗告人令入戒治處所，施以強制戒治，其期間為6
    個月以上至無繼續強制戒治之必要為止，但最長不得逾1年
    等旨，經核屬實。抗告人經評分結果，總分為83分，綜合判
    斷為「有繼續施用毒品傾向」，且其評分項目及分數計算經
    核並無錯誤，此有有無繼續施用毒品傾向證明書及有無繼續
    施用毒品傾向評估紀錄標準表可查（見毒偵1597卷第195至1
    97頁），則該勒戒處所綜合評分者依個案之臨床實務及具體
    事證，判定抗告人為「有繼續施用毒品傾向」，依上開說明
    ，即屬合法妥適。
五、綜上，原審因而依檢察官之聲請，適用毒品危害防制條例第
    20條第2項後段之規定，裁定抗告人令入戒治處所施以強制
    戒治，其期間為6個月以上，至無繼續強制戒治之必要為止
    ，但最長不得逾1年，經核並無不合。抗告人僅以施用毒品
    相關法令之立法規範目的及解釋意涵提起抗告，並未具體指
    摘原審裁定有何違法不當之內容以供本院審酌，其以上開情
    詞提起抗告，為無理由，應予駁回。
據上論結，應依刑事訴訟法第412條，裁定如主文。
中　　華　　民　　國　　111 　年　　10　　月　　21　　日
                  刑事第七庭    審判長法  官  李璧君
                                      法  官  石家禎
                                      法  官  李東柏
以上正本證明與原本無異。
不得再抗告。
中　　華　　民　　國　　111 　年　　10　　月　　21　　日
　　　　　　　　　　　　　　　　　　　書記官  王紀芸